臺灣高等法院臺中分院民事判決　　　　　　96年度上字第59號
上　訴　人　　丑○○
　　　　　　　壬○○
　　　　　　　寅○○
　　　　　　　癸○○
　　　　　　　子○○
　　　　　　　甲○○○
共　　　同
訴訟代理人　　劉喜律師
複　代理人　　辛○○
被　上訴人　　台中商業銀行股份有限公司
法定代理人　　己○○
訴訟代理人　　戊○○
　　　　　　　陳昭全律師
複　代理人　　乙○○
上列當事人間請求給付借款事件，上訴人對於中華民國95年11月
30日台灣彰化地方法院 94年度訴字第434號第一審判決提起上訴
，本院於96年7月31日言詞辯論終結，判決如下：
    主  文
上訴駁回（原判決所命上訴人給付之利息及違約金，利息減縮自
民國八十八年三月二十二日起算，違約金減縮自民國八十六年十
二月一日起算）。
第二審訴訟費用由上訴人連帶負擔。
    事實及理由
一、被上訴人主張：丁○○於民國86年 1月29日邀同陳進擔任連
    帶保證人向被上訴人前身台中區中小企業銀行借款新台幣（
    下同）500萬元，約定利息按年利率 10.5％計算，本金應於
    87年1月29日償還，逾期清償或遲付利息時，其逾期在6個月
    以內者，按上開利率百分之10，逾期在 6個月以上者，按上
    開利率百分之20計算之違約金。被上訴人於同日將前開款項
    撥入丁○○於台中區中小企業銀行溪湖分行之活期存款0000
    000號帳戶，詎丁○○僅繳納利息至86年 10月29日，履經催
    討，均置之不理。而陳進於86年11月 9日死亡，陳線為陳
    進五女，於90年12月20日死亡，上訴人丑○○、寅○○、癸
    ○○、子○○為陳線之子女，上訴人壬○○為陳線之配
    偶，上訴人甲○○○為陳進之六女，均未為拋棄繼承或限制
    繼承，依法應對陳進之債務負連帶清償責任。被上訴人業已
    對丁○○取得台灣彰化地方法院（下稱彰化地院）86年度促
    字第10189號確定之支付命令，於93年3月22日聲請彰化地院
    強制執行，經該院核發債權憑證，依民法第 747條「向主債
    務人請求履行，及為其他中斷時效之行為，對於保證人亦生
    效力。」之規定，自93年3月22日回溯五年之日（即88年3月
    22日）起迄今之利息，應無罹於消滅時效之問題。爰求為命
    上訴人連帶給付500萬元，及自88年3月22日起至清償日止，
    按年利率百分之10.5計算之利息，並自86年12月 1日起至清
    償日止，逾期在 6個月以內者，按上開利率百分之10，逾期
    超過 6個月者，按上開利率百分之20計算之違約金（被上訴
    人原對陳進聲請核發彰化地院 86年度促字第10189號支付命
    令，該支付命令係於陳進死亡後之86年11月28日對陳進為送
    達，送達不合法，該支付命令對陳進及陳進之繼承人未發生
    效力。又被上訴人於原審係請求自86年10月29日起算之利息
    及自86年11月30日起算之違約金，於本院減縮請求為利息自
    88年3月22日起算，違約金自86年12月1日起算）。
二、上訴人則以：依道安醫院86年10月17日之病歷及護理紀錄所
    載，陳進已中風3、4年，並有腦中風併左半身不遂、右側肺
    炎、動脈硬化性心臟病等，是陳進於82、83年間即已半身不
    遂，意識不良，自不可能擔任丁○○之連帶保證人，且陳進
    並不識字，借據上陳進之簽名極為流利，難認係陳進親自書
    寫或其授權他人代簽。證人楊智稱其對陳進為對保事宜，對
    保當時係由陳進親自簽名蓋章且按捺手印，但卻對陳進之精
    神狀況、住所、身材及對保流程沒有印象，按陳進對保時已
    80餘歲且有中風之情，楊智所述有違常理，楊智應未對陳進
    為對保。且陳進多次變更印鑑證明（76年12月23日、83年 8
    月22日、85年12月17日、86年 6月21日），是其印章應係遭
    他人持有；內政部警政署刑事警察局（下稱刑事警察局）95
    年9月7日鑑定書雖認借據上「陳進」印文與85年12月17日印
    鑑變更登記申請書上「陳進」印文相符，惟又稱「惟無印章
    實物可資比對，本結論僅供參考」，被上訴人主張陳進同意
    連帶保證，仍應由其負舉證責任等語，資為抗辯。
三、以下之事實為兩造所不爭執：
（一）丁○○於86年 1月29日向被上訴人之前身台中區中小企業
      銀行借款 500萬元（下稱系爭借款），約定利息按年利率
      10.5％計算，本金應於87年 1月29日償還，逾期清償或遲
      付利息時，其逾期在6個月以內者，按上開利率百分之 10
      ，逾期在6個月以上者，按上開利率百分之 20計算之違約
      金。
（二）台中區中小企業銀行於86年1月29日將丁○○所借之500萬
      元撥入丁○○於台中區中小企業銀行溪湖分行所開立之活
      期存款0000000號帳戶。丁○○就系爭借款於87年3月31日
      繳納利息及違約金至86年10月29日。
（三）系爭借款丁○○係以陳進之名義為連帶保證人，並提供陳
      進名下之彰化縣二林鎮○○段柳子溝小段第22之22、22之
      23、22之24地號土地及地上建物即門牌號碼二林鎮泉西巷
      7弄17、19、21號房屋設定抵押擔保。
（四）系爭借款借據上陳進印文與85年12月17日印鑑變更登記申
      請書上之陳進印文，經刑事警察局鑑定之結果相符。
（五）陳進於86年11月 9日死亡，上訴人丑○○、寅○○、癸○
      ○、子○○為陳進五女陳線之子女，上訴人壬○○為陳
      線之丈夫，陳線於90年12月20日死亡，上訴人甲○○
      ○係陳進之六女，均為陳進之繼承人，未曾辦理拋棄繼承
      或限定繼承。
四、本件兩造爭執之重點：
（一）陳進有無同意為丁○○系爭借款之連帶保證人？
（二）被上訴人就系爭借款有無允許丁○○延期清償？
五、本院得心證之理由：
（一）陳進有無同意為丁○○系爭借款之連帶保證人？
    1.丁○○之系爭借款係以陳進之名義為連帶保證人，並提供
      陳進名下之彰化縣二林鎮○○段柳子溝小段第22之22、22
      之23、22之24地號土地及地上建物即門牌號碼二林鎮泉西
      巷 7弄17、19、21號房屋設定抵押擔保，此有被上訴人所
      提出之土地及建物登記謄本為證（見原審卷（一）第84至
      95頁），並有原審法院向彰化縣二林地政事務所調得該土
      地及建物設定抵押之土地登記申請書、抵押權設定契約書
      在卷可憑（附原審卷（一）第 99至102頁），此部分事實
      復為上訴人所不爭執。丁○○以陳進所有之土地及建物設
      定抵押擔保系爭借款，於辦理抵押權設定登記時必須提出
      該土地及建物之所有權狀，而依卷附之抵押權設定契約書
      所示，於辦理抵押權設定時亦有附上該土地及建物之所有
      權狀。查土地及建物所有權狀係貴重之物品，理應由陳進
      自行妥善保管，設定抵押時丁○○並未與陳進同住（上訴
      人承認當時丁○○住在陳進附近，見本院卷第33頁背面）
      ，該土地及建物所有權狀顯係由陳進提供予丁○○設定抵
      押，上訴人主張係丁○○盜用陳進該土地及建物所有權狀
      設定抵押，並未提出任何證據以資證明，上訴人此部分主
      張要屬無據。且陳進名下之彰化縣二林鎮○○段柳子溝小
      段第22之22、22之23、22之24地號土地及地上建物即門牌
      號碼二林鎮泉西巷 7弄17、19、21號房屋依卷附之土地及
      建物登記謄本所載，除於86年 1月28日設定第一順位最高
      限額抵押權720萬元予被上訴人擔保系爭借款外，另於 86
      年9月11日設定第二順位抵押權300萬予訴外人金愷擔保陳
      進、丙○○（即陳進之孫子）之債務，該第二順位抵押權
      之設定與丁○○無關，其抵押權之設定亦須提出該土地及
      建物之所有權狀，益證該土地及建物所有權狀並非由丁○
      ○持有。陳進及陳進其餘繼承人就丁○○以陳進名下之彰
      化縣二林鎮○○段柳子溝小段第22之22、22之23、22之24
      地號土地及地上建物即門牌號碼二林鎮泉西巷 7弄17、19
      、21號房屋設定抵押擔保系爭借款亦無任何人提出異議，
      足見丁○○之能以該土地及建物設定抵押擔保系爭借款，
      係經由陳進同意提供土地及建物所有權狀所致。陳進既同
      意提供其名下之不動產設定抵押擔保系爭借款，則丁○○
      邀約陳進擔任系爭借款之連帶保證人，理應會獲得陳進之
      首肯，丁○○即不致會假冒陳進之名義為系爭借款之連帶
      保證人。
    2.證人丁○○於本院96年 3月28日準備程序時，就本院所為
      「提示卷附借據、約定書上所寫陳進的簽名、印章、印文
      是那裡來的？是否均為陳進本人所為？」及「你向台中中
      小企銀借 500萬元以陳進為連帶保證人，有經陳進本人同
      意？」之詢問，分別證稱「是陳進本人簽名、蓋章、捺手
      印的。」及「有經他本人同意。」等語（見本院卷第70頁
      ）。按證人為不可代替之證據方法，如果確係在場聞見待
      證事實，而其證述又非虛偽者，縱令證人與當事人有親屬
      、親戚或其他利害關係，其證言亦非不可採信（參照最高
      法院53年台上字第2673號判例）。證人丁○○就其親身經
      歷之事作證，若無法證明其所述虛偽，自不能僅以丁○○
      就系爭借款有利害關係即否定其證言之真實性，是依丁○
      ○上開證言，可證陳進確有同意為系爭借款之連帶保證人
      。另證人楊智即被上訴人公司系爭借款之對保人於原審94
      年10月20日審理時證稱：「對保當日有請丁○○與陳進在
      印鑑卡、借據上簽名，至於對保當日是否有請他們簽約定
      書，我並不確定，因借據與印鑑卡是銀行要求借款必備的
      ，所以我比較肯定。」、「當日我有核對身份證與印章後
      再請他（即陳進）簽名，但沒有問他識不識字，我也有請
      他蓋手印，我從事對保的程序，不一定每一件都會蓋手印
      ，但因當日只有他在場，故有請他多蓋手印確認他的身份
      。」、「對保當時陳進的簽名，確實為陳進本人所簽的。
      」等語（見原審卷（一）第111、112頁），由證人楊智之
      證言，亦可證陳進確有在系爭借款之借據上簽名蓋章並捺
      手印，為系爭借款之連帶保證人，此復與丁○○前揭證言
      相符。雖證人楊智、丁○○就陳進之對保當時丁○○有無
      在場，兩人所述固有不符，證人楊智係稱「與陳進對保時
      有何人在場已經忘記」、「當日只有陳進在場」等語（見
      原審卷（一）第 111頁），證人丁○○則稱「當初我有在
      場」、「是對保人員先到」等語（見本院卷第70頁），但
      楊智在86年 1月29日向陳進對保時，丁○○有無在場之細
      節，距楊智、丁○○為上開證言時已超過 8年，就時間久
      遠之對保細節自難苛求兩人均記憶清楚，此部分兩人證述
      之內容不符，應係一方記憶模糊所致，尚不能以兩人此部
      分所述不符而認楊智並未向陳進為對保。再楊智就對保當
      日陳進之精神狀況、陳進住所、身材、是否確實依流程進
      行對保均表示事隔已久沒有印象；上訴人指稱：對保當時
      陳進已84歲，年紀十分老邁，若真擔任連帶保證人，係極
      為特殊罕見之事，則楊智當須特別慎重說明與詢問，況當
      時陳進已經中風，故對此特殊對保案例理當印象鮮明，故
      楊智所述違反常理，足見楊智並未對陳進對保云云。惟楊
      智承認對保當時陳進之年齡大約80歲，是楊智並非不知其
      對保之對象為年約80歲之老人，而陳進於對保當時雖有腦
      中風之情事，惟該腦中風之情形依丁○○所述，情況很輕
      微，意識還很清醒，外觀上看不出，僅走路較慢而已（詳
      後述），則楊智對陳進對保，除陳進年紀較大外，陳進僅
      有輕微腦中風，外觀上看不出，陳進之擔任連帶保證人即
      非特殊罕見之事，楊智從事對保業務，所對保過之客戶數
      量眾多，無從期待楊智對其 8年前對保過客戶之精神狀態
      、住所、身材、有無依流程進行對保均能印象深刻，是楊
      智就對保當日陳進之精神狀況、陳進住所、身材，是否確
      實依流程進行對保均表示事隔已久沒有印象，仍符合事理
      之常，上訴人以楊智此部分證言臆測楊智未對陳進為對保
      ，委無可採。另陳進之教育程度依戶籍謄本所載為不識字
      （見原審卷（一）第 104頁），系爭借款借據上陳進簽名
      十分流暢，借據上陳進簽名及指印，刑事警察局無法鑑定
      係陳進所書寫及按捺之指紋（見原審卷（二）第29頁之刑
      事警察局95年6月9日刑紋字第0950053642號鑑驗書）。然
      陳進雖未受教育，尚不能因此即認陳進無法自行簽名，刑
      事警察局無法鑑定系爭借款借據上之陳進簽名及指印，亦
      不得遽認該簽名及按捺指印非陳進所為，自難因此否定丁
      ○○、楊智所證系爭借款之借據係由陳進親自簽名及按捺
      指印之真實性。
    3.依原審法院向彰化縣二林戶政事務所調得陳進歷年來之印
      鑑證明申請書、印鑑變更登記申請書（附原審卷（一）第
      141頁至154頁）顯示，陳進曾於85年12月7日、86年6月21
      日申請變更印鑑登記，並於86年1月10日、86年3月25日申
      請印鑑證明，其中85年12月7日、86年6月21日係由陳進親
      自申請，86年1月10日、86年3月25日則委由丙○○代為申
      請（見原審卷（一）第148頁至152頁），而申請變更印鑑
      登記依內政部頒布之印鑑登記辦法第5、6條（印鑑登記辦
      法附本院卷第163、164頁）之規定，應由當事人填具變更
      登記申請書親自辦理，是陳進85年12月3日、86年6月21日
      之申請變更印鑑登記，依規定即應由陳進親自辦理，而陳
      進該申請變更印鑑登記亦確係由陳進親自向彰化縣二林戶
      政事務所申請，陳進之申請變更印鑑登記既須由陳進本人
      親自申請，其多次變更印鑑登記均係陳進本人所為，當無
      上訴人所稱可由陳進多次變更印鑑證明，而認陳進之印章
      係為他人持有之問題。陳進於85年12月3日、86年6月21日
      親自申請變更印鑑登記，彰化縣二林戶政事務所承辦人員
      受理該申請依印鑑登記辦法第 9條之規定應查驗陳進之國
      民身份證及核對戶籍登記簿，陳進之申請變更印鑑登記既
      經戶政機關承辦人員兩次查驗陳進之國民身份證及核對戶
      籍登記簿，確認係陳進本人親自申請，且符合陳進本人之
      意願，始准許陳進變更印鑑登記，則陳進於申請變更印鑑
      登記時之意識應很清醒，若陳進之意識於申請變更印鑑登
      記時已有不清，無辨別事理之能力，陳進根本無法親自申
      請，應會為戶政機關承辦人員所發現，該申請變更印鑑登
      記自無從獲得核准。由陳進85年12月7日、86年6月21日兩
      次申請變更印鑑登記時之意識清醒，應足以證明陳進於86
      年 1月29日為系爭借款之連帶保證人時意識正常，並無上
      訴人所稱陳進之意識不良，不能為系爭借款連帶保證人之
      情事，丁○○所證「陳進於借款當時腦中風很輕微，意識
      還很清楚，外觀上看不出來有腦中風過，只是走路較慢而
      已。」（見本院卷第70頁背面），即可採信。陳進於生前
      罹患腦中風經原審法院及本院分別向財團法人彰化基督教
      醫院（下稱彰基醫院）、道安醫院、紹安診所詢問陳進之
      病情並函調陳進之病歷資料，彰基醫院94年11月14日94彰
      基病歷字第094110048號函謂「根據病歷記載，陳君於 86
      年10月30日因飲食不佳及上腸胃道出血入本院急診處理，
      於10月31日住進病房治療。入院後，陳君意識障礙，並發
      現有多發性腦中風，後因併發敗血症，於86年11月 9日病
      危出院。」（見原審卷（一）第127頁）；道安醫院 94年
      12月15日道醫字第0893號函謂「經查病患陳進於86年10月
      11日因畏寒、雙足微腫及高血壓來院門診，另因腦中風併
      左半身不遂及褥瘡、右側肺炎、動脈硬化性心臟病，高血
      壓性心臟病及心衰竭於86年10月17日至86年10月29日止，
      在本院住院治療。」（見原審卷（一）第168頁）， 96年
      3月12日道醫字第 0966號函謂「經查病人腦中風併左半身
      不遂病史3-4年，長期臥床、無法言語，吞嚥困難，於 86
      年10月11日因畏寒、雙足微腫及高血壓來院門診，依當時
      病情判斷應不具備辨別事理之能力。」（見本院卷第51、
      52頁），由彰基醫院、道安醫院上開意見，可見陳進之意
      識發生障礙，不具備辨別事理之能力，應係在86年10月間
      在道安醫院、彰基醫院就醫之事。至陳進依道安醫院之病
      歷資料有3、4年之腦中風病史，陳進於83、85年間在紹安
      診所就診時，並主訴有陳舊性腦中風，此有紹安診所病歷
      摘要在卷可憑（附本院卷第50頁），而是否可由陳進之腦
      中風病史推斷其86年1、2月間時之精神狀況？彰基醫院94
      年11月14日94彰基病歷字第094110048號函認為「85至 86
      年10月30日之間，陳進並無至本院就診，故無法判斷86年
      1月至2月間之辨別事理能力。」（見原審卷（一）第 127
      頁）；道安醫院94年12月15日道醫字第0893號函、96年 3
      月12日道醫字第0966號函認為「本院查無該病人於86年 1
      、2月間之就診紀錄，因而無法正確判斷該員於86年1、 2
      月間是否具備識別事理之能力。」、「經查病人陳進至本
      院初診時間為86年10月11日，因此無法知悉86年1、2月間
      之病情及意識狀態如何。」等語（見原審卷（一）第 168
      頁、本院卷第51頁）；紹安診所94年12月15日94紹安發文
      第 009號函認為「因主治醫師已退休，經院長許文紹表示
      無法確認當時病人之意識能力，故無法提供正確資料。」
      （見原審卷（一）第160頁，紹安診所再於96年 3月8日以
      96紹安發文第 014號函復本院無法提供主治醫師庚○○之
      連絡方式），是彰基醫院、道安醫院、紹安診所均表示不
      知陳進86年1、2月間之精神狀況。上訴人主張依道安醫院
      之病歷及護理紀錄，陳進前已中風3、4年，並有腦中風併
      左半身不遂、右側肺炎、動脈硬化性心臟病，是陳進於82
      、83年間即已半身不遂，意識不良；再依紹安診所之病歷
      摘要，陳進於83年 3月31日已患有高血壓，並有陳舊性腦
      中風，則陳進於86年1、2月間自不可能有意識能力擔任系
      爭借款之連帶保證人云云。但陳進係至86年10月17日始在
      道安醫院住院，道安醫院陳進之病歷及護理紀錄所載陳進
      腦中風併左半身不遂及褥瘡、右側肺炎、動脈硬化性心臟
      病、高血壓性心臟病及心衰竭係陳進86年10月17日住院時
      之病症，陳進於86年1、2月間在道安醫院並無就醫紀錄，
      前揭陳進之病症自非其86年1、2月間之病情，故上訴人認
      為陳進於82、83年間已半身不遂，洵屬無據；而陳進雖有
      腦中風病史3、4年及陳舊性腦中風，道安醫院及紹安診所
      均表示無法研判陳進86年1、2月間之精神狀況，上訴人僅
      憑陳進有腦中風病史3、4年及陳舊性腦中風遽認陳進於82
      、83年間已意識不良，無意識能力為系爭借款之連帶保證
      人，自為臆測之詞，況本院參酌陳進於85年12月7日、 86
      年 6月21日兩次親自向彰化縣二林戶政事務所申請變更印
      鑑登記，及丁○○之證言，已足認陳進於86年 1月29日為
      系爭借款之連帶保證人時之意識應尚清醒，有辨別事理之
      能力，上訴人此部分所辯，委無可採。
    4.依證人楊智、丁○○之證言，系爭借款借據上之陳進印文
      應為真正，且陳進亦有在彰化縣二林鎮○○段柳子溝小段
      第22之22、22之23、22之24地號土地及地上建物即門牌號
      碼二林鎮泉西巷7弄17、19、 21號房屋設定抵押擔保系爭
      借款之土地登記申請書及抵押權設定契約書上蓋章，陳進
      當會同意在借據上蓋章為系爭借款之連帶保證人，丁○○
      即無盜用陳進印章之必要。又系爭借款約定書上之陳進印
      文分別經原審法院及本院囑託刑事警察局以重疊比對法及
      特徵比對法鑑定，其鑑定結果95年9月7日刑鑑字第095009
      1458號鑑定書認為與85年12月17日印鑑變更登記申請書上
      之陳進印文相符（見原審卷（二）第35至37頁），96年 5
      月14日刑鑑字第0960062417號鑑定書認為與86年 3月25日
      印鑑證明申請書上之陳進印文相符（見本院卷第103至106
      頁），系爭借款借據上之陳進印文既與陳進印鑑章之印文
      相符，陳進印鑑登記又係由陳進親自申請變更，自應堪認
      系爭借款借據上之陳進印文為真正，楊智、丁○○所證系
      爭借款借據係由陳進親自蓋章應與事實相符。上訴人就刑
      事警察局95年9月7日刑鑑字第0950091458號鑑定書之鑑定
      結果，雖質疑系爭借款約定書及85年12月17日印鑑變更登
      記申請書上之陳進印文，兩者有印框邊緣寬窄不一、筆尾
      運筆方式不同、三角或圓形之運筆不同等差異點。惟同一
      顆印章用印之條件不同，如沾染印泥之多少，用印力道之
      強弱，用印桌面之平整與否，均會影響蓋出之印文，是上
      訴人所稱之兩者印文有差異應係用印之條件不同所致，尚
      難以此差異認定係兩顆印章所為，本院就上訴人之質疑函
      詢刑事警察局之意見，刑事警察局另就86年 3月25日印鑑
      證明申請書上之陳進印文為鑑定，仍認兩者之陳進印文相
      符，並就上訴人之質疑表示「一枚印章所蓋印文之紋線會
      因蓋印時的條件不同，其印文外觀會有所差異」（見本院
      卷第103頁之96年5月14日刑鑑字第0960062417號鑑定書）
      ，上訴人否認系爭借款借據上之陳進印文為真正，應無足
      採。系爭借款借據上之陳進印文既為真正，則縱上訴人所
      稱陳進不識字，借據上陳進之簽名十分流暢，應非陳進所
      為等語有理由，陳進仍應負系爭借款之連帶保證人責任。
（二）被上訴人就系爭借款有無允許丁○○延期清償？
    1.丁○○於86年1月29日向被上訴人借款500萬元，約定利息
      按年利率百分之10.5計算，本金應於87年 1月29日償還，
      逾期清償或遲付利息時，其逾期在 6個月以內者，按上開
      利率百分之10，逾期在 6個月以上者，按上開利率百分之
      20計算違約金。依系爭借款之交易明細表（附原審卷（一
      ）第43頁）所示，丁○○於系爭借款87年 1月29日到期後
      ，有於87年2月27日繳納系爭借款86年8月30日起至86年 9
      月29日止之利息及違約金；再於87年 3月31日繳納系爭借
      款86年 9月30日起至86年10月29日止之利息及違約金。上
      訴人主張被上訴人有允許丁○○延期清償，係以被上訴人
      於系爭借款到期後同意丁○○繼續繳納利息及違約金為據
      （見原審卷（二）第20頁）。惟被上訴人於87年 2月27日
      及87年 3月31日係收受系爭借款已積欠之利息及違約金，
      丁○○欲向被上訴人繳納之前所積欠之利息及違約金，被
      上訴人無拒絕之理，其收受利息及違約金即與系爭借款之
      清償期無關，自不能認被上訴人有允許丁○○延期清償系
      爭借款之意思，上訴人以被上訴人於系爭借款到期後有收
      受丁○○繳納之利息及違約金，推論被上訴人有同意丁○
      ○延期清償，核無足採。
    2.丁○○就系爭借款僅清償利息及違約金至86年10月29日，
      被上訴人並已取得對丁○○之執行名義，於93年 3月22日
      聲請彰化地院93年度執字第4511號強制執行，經該院核發
      債權憑證，業經本院調閱該案號執行卷查明屬實。按利息
      請求權因五年間不行使而消滅；消滅時效因起訴而中斷，
      聲請強制執行與起訴有同一效力；向主債務人請求履行，
      及為其他中斷時效之行為，對於保證人亦生效力，民法第
      12 6條、第129條第1項第3款、第2項第5款、第747條定有
      明文。被上訴人對主債務人丁○○聲請強制執行，於連帶
      保證人自可發生中斷時效之效力，則被上訴人對連帶保證
      人之利息請求權自93年 3月22日聲請強制執行之日往前回
      溯五年之日（即88年 3月22日）起算之利息，自未罹於消
      滅時效。
    3.陳進於86年11月 9日死亡，上訴人丑○○、寅○○、癸○
      ○、子○○為陳進五女陳線之子女，上訴人壬○○為陳
      線之丈夫，陳線於90年12月20日死亡，上訴人甲○○
      ○為陳進之六女，均為陳進之繼承人，未曾辦理拋棄繼承
      或限定繼承，則上訴人對陳進之保證債務自應負連帶清償
      責任。被上訴人請求上訴人連帶給付500萬元及自88年3月
      22日起算之利息，暨自86年12月 1日起算之違約金，要無
      不合。
六、綜上所述，陳進為系爭借款之連帶保證人，上訴人係陳進之
    繼承人，被上訴人請求上訴人連帶給付500萬元，及自88年3
    月22日起至清償日止，按年利率百分之10.5計算之利息，暨
    自86年12月1日起至清償日止，逾期在6個月以內者，按上開
    利率百分之10，逾期超過 6個月者，按上開利率百分之20計
    算之違約金，應予准許。原審為被上訴人勝訴之判決，命上
    訴人如數給付，並為假執行及免為假執行之宣告，核無違誤
    ，上訴意旨指摘原判決不當，求予廢棄改判，為無理由，應
    予駁回。
七、據上論結，本件上訴為無理由，依民事訴訟法第449條第1項
    、第85條第2項，判決如主文。
中　　華　　民　　國　　96　　年　　8 　　月　　14　　日
                  民事第四庭    審判長法　官  黃斐君
                                      法　官  黃永祥
                                      法　官  陳蘇宗
以上正本係照原本作成。
上訴人得上訴。
如對本判決上訴，須於收受判決送達後20日內向本院提出上訴書
狀，其未表明上訴理由者，應於提出上訴後20日內向本院提出上
訴理由書（須按他造人數附具繕本）。
上訴時應提出委任律師為訴訟代理人之委任狀。具有民事訴訟法
第466條之1第1項但書或第2項之情形為訴訟代理人者，另應附具
律師及格證書及釋明委任人與受任人有該條項所定關係之釋明文
書影本。
                                      書記官  林振甫
中　　華　　民　　國　　96　　年　　8 　　月　　15　　日
                                                      Ｍ
